【裁判字號】    97,交上訴,28
【裁判日期】    970401
【裁判案由】    公共危險等
【裁判全文】
臺灣高等法院刑事判決                97年度交上訴字第28號
上  訴  人  臺灣新竹地方法院檢察署檢察官
被      告  乙○○
上列上訴人因被告公共危險等案件，不服臺灣新竹地方法院95年
度交訴字第93號，中華民國96年12月31日第一審判決（起訴案號
：臺灣新竹地方法院檢察署95年度偵字第1668號），提起上訴，
本院判決如下：
    主  文
上訴駁回。
    理  由
一、本案經本院審理結果，認第一審判決以不能證明被告乙○○
    犯罪，對被告為無罪之諭知，核無不當，應予維持，並引用
    第一審判決書記載之證據及理由（如附件原審判決書）。
二、檢察官據告訴人李詩鶴之聲請意旨上訴略以：「告訴人與被
    告素不相識，也有正當工作，收入穩定，沒有理由要誣陷被
    告，且被告也承認當天晚上確實有駕駛該自用小貨車出現在
    現場，而該車的外觀亦與所描述相符合；又距離案發當日已
    經有兩年之久，當時事發突然，又很疼痛，情急之下有些地
    方可能無法記得很清楚，多日之後對於事發經過的陳述難免
    有出入，尚難憑此即認告訴人所言不可採」。認告訴人之聲
    請尚非全然無據，請撤銷原審判決，更為適當之判決等語。
三、經查：
（一）告訴人甲○○對於事故之發生前後證述不一，先謂當我走
      到人行道時，我感覺到有東西碰到我的腳後，我的腳因疼
      痛而整個人往前傾，膝蓋著地，我不確定車子是否移動或
      倒車（見94年9月20日警詢筆錄）。於原審或謂被告駕駛
      之貨車後方起落架撞到其左腳腳踝，或又謂只有看到他的
      貨車燈有亮，但是沒有注意到起落架是在地上（見原審審
      判筆錄）。
（二）惟根據告訴人前往新竹東元綜合醫院就醫之病歷記載：「
      昨晚走路因天色昏暗，不慎踢到一旁貨車之起落架，致跌
      倒，左膝著地」等文字，應係該院護士據病人之口述而於
      94年9 月7日記載（見東元綜合醫院病歷之護理病歷內所
      載）。
（三）再參酌原審於96年12月5日作現場勘驗時係在白天，且係
      車輛來來往往之情形下，仍能清晰聽到被告車輛之引擎聲
      等情（見原審96年12月5日勘驗筆錄）。
（四）隨車清潔隊員即證人賴玉琴、賴素蓮、李福銘均於原審證
      稱：在掃地前貨車起落架並未放下（見原審審判筆錄）
（五）而告訴人甲○○所受之傷害係左側髕骨骨折、左腳踝正面
      上方2吋處擦傷、左小指中間關節擦傷、右手小指中間關
      節擦傷之傷害（見偵查卷第14頁新竹東元綜合醫院診斷證
      明書）。
（六）法務部法醫研究所95年4月19日法醫所（96）醫文字第096
      1100114號法醫文書審查鑑定書認「告訴人所受之傷害，
      較有可能係告訴人行經小貨車尾端而踢到小貨車落地之起
      落架，而於失足跌倒時又使左膝蓋恰撞擊凸起之人行道高
      起之水泥台階」。
（七）由以上告訴人所言，與其在醫院向救治之醫護人員之報告
      ，及告訴人之傷勢，綜合觀之，不能排除告訴人係自行跌
      倒，抑或係自行走路踢撞到貨車起落架，起訴意旨認被告
      之貨車倒車撞傷告訴人之腳踝，尚乏積極事證，難認被告
      有何過失，亦不能證明告訴人所受之傷害與被告有關。因
      不能認定被告有肇事之行為，即無逃逸犯行之可言。
四、原判決以不能證明被告犯罪而為無罪之諭知，並無不合。檢
    察官上訴意旨仍執前詞指摘原判決不當，為無理由，應予駁
    回。
據上論斷，應依刑事訴訟法第373條、第368條，判決如主文。
本案經檢察官賴俊雄到庭執行職務。
中    華    民    國    97    年    4     月    1     日
                  交通法庭      審判長法  官  葉騰瑞
                                      法  官  莊明彰
                                      法  官  王炳梁
以上正本證明與原本無異。
檢察官就公共危險部分如不服本判決，應於收受送達後十日內向
本院提出上訴書狀，其未敘述上訴之理由者並得於提起上訴後十
日內向本院補提理由書（均須按他造當事人之人數附繕本）。
其他不得上訴。
                                      書記官  廖逸柔
中    華    民    國    97    年    4     月    1     日
附件：
臺灣新竹地方法院刑事判決              95年度交訴字第93號
公  訴  人  臺灣新竹地方法院檢察署檢察官
被      告  乙○○  男  56歲（民國○○年○○月○ 日生）
                    身分證統一編號：Ｚ000000000號
                    住新竹縣竹東鎮○○路○ 段147 巷151 弄
                    2 號
上列被告因公共危險等案件，經檢察官聲請簡易判決處刑（95年
度偵字第1668號），本院認不宜適用簡易程序，改依通常程序審
理後，判決如下：
    主  文
乙○○無罪。
    理  由
壹、聲請簡易判決處刑意旨略以：被告乙○○係清潔車司機，為
    從事駕駛業務之人，於民國94年9 月6 日夜間，駕駛車牌號
    碼Z7－5023號自用小貨車，與清潔人員李福銘、李靜美、賴
    玉琴、賴素蓮分別前往新竹縣湖口鄉○○○路與安宅三街旁
    夜市，從事夜市清潔工作。其於同日晚上10時40分許，行經
    新竹縣湖口鄉○○○路與安宅三街口時，本應注意汽車行近
    行人穿越道前，應減速慢行，遇有行人穿越時應暫停讓行人
    先行通過，且倒車或以起落架卸貨時，應顯示燈光或手勢後
    ，謹慎緩慢後退，並應注意其他車輛及行人，而依當時情形
    亦無不能注意之情形，竟疏於注意及此，貿然倒車而不慎以
    貨車起落架擦撞欲越過行人穿越道之甲○○左腳踝正上方2
    吋處，致甲○○重心不穩倒地，受有左側髕骨骨折、左腳踝
    正面上方2 吋處擦傷、左小指中間關節擦傷、右手小指中間
    關節擦傷之傷害。乙○○下車查看時，一面扶起甲○○、一
    面詢問「你沒看到我的車嗎」等語後，明知肇事遭撞擊而人
    車倒地之人，必然受傷害，竟生逃逸之犯意，未施以救護反
    而逃逸，嗣經甲○○記下該車車牌號碼為「Z7－5023」，立
    即報警處理，因認乙○○所為，涉犯刑法第185 條之4 駕駛
    動力交通工具肇事致人受傷而逃逸罪嫌、同法第284 條第2
    項前段之業務過失傷害罪嫌等等。
貳、本院判斷：
一、臺灣新竹地方法院檢察署檢察官（下稱檢察官）指被告乙○
    ○涉嫌觸犯前開肇事逃逸、業務過失傷害等罪嫌，所引用的
    證據有：被告乙○○之供述、告訴人甲○○之指訴、證人李
    福銘、李靜美、賴玉琴、賴素蓮之證言、新竹縣警察局勤務
    指揮中心受理各類案件紀錄、公務電話紀錄簿、道路交通事
    故調查報告表（一）、（二）、交通事故現場圖、現場模擬
    照片、現場照片、診斷證明書、東元綜合醫院函文所附甲○
    ○病歷影本各1 份等等。
二、本院認為基於下列理由，應判決被告乙○○無罪：
（一）被告乙○○堅詞否認有公訴人所指之業務過失傷害與肇事
      逃逸犯行，於本院審理時辯稱：沒有撞告訴人，車子停在
      路邊也熄火，停止間的車子不會去撞人，沒有行動，引擎
      也沒有發動等語。
（二）按傳聞法則之重要理論依據，在於傳聞證據未經當事人之
      反對詰問予以核實，乃予排斥，惟若當事人已放棄對原供
      述人之反對詰問權，於法院審判時表明同意該等傳聞證據
      可作為證據，基於證據資料愈豐富，愈有助於真實發現之
      理念，並貫徹刑事訴訟法修法加重當事人進行主義之精神
      ，確認當事人對於證據能力有處分權之制度，傳聞證據經
      當事人同意作為證據，法院認為適當者，亦得為證據。另
      當事人對於傳聞證據表示「沒有意見」，而未於言詞辯論
      終結前聲明異議（Without Objection ），應視為已有將
      該等傳聞證據採為證據之同意，此刑事訴訟法第159 條之
      5 定有明文。本案檢察官、被告於本院審理程序中已表示
      對本院所提示調查之卷內人證物證之證據能力沒有意見，
      迄本院辯論終結前，檢察官、被告亦未爭執本案證據之證
      據能力，依刑事訴訟法第159 條之5 第2 項之規定，應視
      為檢察官、被告已同意本案相關之傳聞證據均可作為證據
      ，本院斟酌本案卷內之證據並非非法取得，亦無證明力明
      顯過低之情形，且經本院於審判期日依法進行證據之調查
      、辯論，當事人於訴訟上之程序權，已受保障，前開各該
      證據，均得採為證據，先予敘明。
（三）茲依上開本院認定有證據能力之證據，認定事實如下：
  １、本件檢察官認定被告涉犯前開罪嫌最直接之證據，即係認
      有告訴人甲○○之指訴被告肇事後扶起告訴人隨即逃逸，
      診斷證明書可證明告訴人受有傷害，及被告乙○○、證人
      李福銘、李靜美、賴玉琴、賴素蓮等均陳述當日夜間確實
      在該處打掃等等。
  ２、本院基於以下理由認公訴人所舉之證據並不足以作為被告
      乙○○有罪之認定，茲分析如下：
    (1)證人即告訴人（被害人）甲○○之證詞不一且互有矛盾，
      而不能認定事實之真相：
      告訴人於本院審理訊問時陳稱：「當天我大兒子生日，
        我就蛋糕買回來，要拿到他們住的樓上去，當時我兒子
        還沒有回來，我就跟我前妻講說看夜市還有沒有水果可
        以買，然後我就下去用步行的走到安宅三街跟光復東路
        的斑馬線，往南面那邊觀看夜市還有沒有攤位賣東西，
        我站在斑馬線上駐足一下腳就受傷了」等語，可知告訴
        人當天係為慶生而與前妻及兒子相聚且出外購物，惟告
        訴人受傷後，在意識清楚之前提下，竟未馬上通知其前
        妻及兒子，而係先報案通知警方（而在等候警察到來期
        間，自行坐在路邊亦未先行通知前妻及兒子等親人），
        再由救護車送達醫院後，始通知其親友等情，與一般人
        同此情狀而於受傷後，應先通知在家等候其買水果回家
        之前妻甚至兒子，以免其前妻等人久候擔心之常情不合
        。
      告訴人於本院審理訊問時復陳稱：「起落架撞到我的左
        腳腳踝。我受傷的時候除了李先生以外，旁邊根本沒有
        人看到，而且起落架在地上撞到也沒有聲音。他發現我
        跌倒之後就把我扶起來，扶到旁邊的騎樓坐下來，他問
        我說你沒有看到我的車，我說那邊那麼暗我真的沒有看
        到，我只有看到他的貨車燈有亮，但是沒有注意到起落
        架是在地上，而且在斑馬線上的一半，而且發生時只有
        被告跟我，剛才的那些證人（係指李福銘、李靜美、賴
        玉琴、賴素蓮）都沒有在現場。他把我扶起來之後，我
        以為他要去車上拿電話，結果他就把車開走，我就把他
        的車號記下來。」等語，雖已詳述案發情形，惟告訴人
        於94年9 月20日警局詢問時卻陳稱：「當我走到人行道
        時，我感覺到有東西碰到我的腳後，我的腳因疼痛而整
        個人往前傾，膝蓋著地，當我慢慢爬起來時發覺身後有
        一個人問我... 」等語，似係指腳後受傷。而根據東元
        綜合醫院之甲○○病歷記載「昨晚走路因天色昏暗，不
        慎踢到一旁貨車之起落架，致跌倒，左膝著地」等文字
        ，應係該院護士據病人之口述而於94年9 月7 日記載（
        見東元綜合醫院病歷之護理病歷內所載）。再對照告訴
        人於本院訊問時之陳稱，顯然告訴人對於自己究係如何
        受傷之前後陳述並不一致，其所述已有可疑。
      告訴人又於本院審理時陳稱：「撞到我的車輛在我的前
        方，他的車尾在我的正面，我是朝著光復東路看，我只
        是駐足一下看夜市方向有沒有賣東西；因為當時他車子
        沒有棚子，只有下面這節」等語，已表示其是隔著貨車
        看夜市，惟被告於本院審理訊問時供稱：「我的車子從
        買來之後就裝（棚子）上去、沒有拆下來過」等語，與
        被告的貨車係供裝載垃圾使用，理應裝上棚子以加大裝
        載量並防止垃圾掉落之情吻合；且經本院當場勘驗被告
        之貨車，其車上之棚子與車子聯結之鋼架處均係生銹而
        應無拆卸之情形相符，亦有勘驗之相片附於本院卷宗第
        107 頁可證，可證被告所述裝上棚子之言應較可信，則
        裝上棚子後之貨車已比人高（見本院勘驗筆錄及照片，
        即本院卷宗第100 頁以下），而無法看到貨車前方之景
        象，是告訴人所述站在車尾後方隔著貨車看夜市等等，
        實與常情不合。
      再告訴人又於本院審理時陳稱：「快要開走的時候，我
        有看到噴漆的（車牌）。」等語，似指被告之車起落架
        業已收起（根據本院勘驗被告之貨車，必須將起落架收
        起時才能看見噴漆之車牌號碼，見本院卷宗第102 頁）
        ，然告訴人於警詢時卻陳稱：「... 後來對方扶我坐在
        人行道後，便駕車離去」等語，參以告訴人於警詢時亦
        自陳係遭起落架撞傷，而被告既逕自離去，可見被告並
        未操作遙控器讓起落架收起（根據本院勘驗必須在車尾
        旁親自操作遙控器才可將起落架收起，見本院勘驗筆錄
        即本院卷宗第100 頁），可認被告離去時起落架並未收
        起，是其前後供詞顯有不一致之情，而倘起落架未收起
        ，告訴人根本無從看清噴漆之車牌號碼，是其前後陳述
        非僅不一且互有矛盾。
      再就被告之車究係倒車撞傷告訴人抑或是停止間撞上告
        訴人？又如前所述（）被告之車輛離開時起落架究係
        收起或放下？等情，告訴人不是不能確定就是前後說詞
        不一，告訴人既能記住被告之車號，顯見告訴人係心思
        細密之人，但就前開重要之情節反而未能清楚描述或說
        詞不一，其供詞已有可疑，且倘係被告之車倒車撞傷告
        訴人，當場除了車之引擎聲外亦有倒車之聲音，而當時
        夜已深，告訴人亦稱都收攤了沒有人，可見現場應係相
        當安靜的，應可清楚聽到被告車之引擎聲及倒車聲等情
        （實則，本院於現場勘驗時係在白天，且係車輛來來往
        往之情形下，仍能清晰聽到被告車輛之引擎聲等情，見
        本院96年12月5 日勘驗筆錄），而告訴人卻稱無法聽到
        ，亦無法清楚描述究係如何遭被告之車撞傷，顯與事實
        不符；再就告訴人稱被告將其扶起來，扶到旁邊的騎樓
        坐下來，並問說你沒有看到我的車等等，然被告究係從
        何處、何方向出現，竟亦未能說明清楚，亦有可疑。
      綜上，告訴人之陳述存有諸多前後供述不一並互有矛盾
        且不合常理之處，甚且其於就醫時所主訴、醫師及護士
        所轉載告訴人所述【如被貨車撞到、走路跌倒時左膝撞
        到、昨晚走路因天色昏暗不慎踢到一旁貨車之起落架致
        跌倒，左膝著地、昨天跌倒後左膝疼痛失能等等不一而
        足（見東元綜合醫院病歷所載）】，亦與其於警詢、偵
        查中及本院訊問時所述有不一致之情，是告訴人究係自
        行跌倒抑或係自行撞到被告之貨車甚且係遭被告貨車倒
        車撞傷均無法證明，是其所指訴係被告之貨車撞傷等等
        是否真實，應屬有疑。
    (2)實則貨車起落架應未放下：
      證人賴玉琴於本院審理訊問時具結證稱：「我們要掃的時
      候我們要去後面拿掃把，所以他才會把起落架放下來」等
      語；又證人賴素蓮亦於本院審理訊問時具結證稱：「我們
      要開始掃他才會降下來，因為要拿工具才會放下來，我們
      坐在路邊的時候他還不會放下來」等語；再證人李福銘亦
      於本院審理訊問時具結證稱：「在我們還沒有開始掃，還
      沒有放下來」等語，足見上開 3位證人所述在掃地前貨車
      起落架並未放下之情節相同，其等證言已有幾分可信，且
      衡之常情，掃地工具既然放在貨車上，若貨車起落架放下
      來，較有可能遭他人拿取使用，故在未開始打掃前，理應
      未放下貨車起落架，故上開證人所言，應係可信，從而，
      貨車起落架既未放下，則告訴人所受之傷害，應非其所述
      遭起落架撞及或踢到起落架所致。
    (3)法務部法醫研究所法醫文書審查鑑定書之鑑定內容，無法
      證明告訴人所受之傷害與被告有關：
      經上開鑑定機關鑑定研判結果認：由小貨車之起落架似較
      為可能碰觸吳員之可能性，由起落架若未落地則若為踢、
      撞到則吳員應有撕裂傷而非僅有擦傷，且左髕骨亦無鈍銳
      之撕裂傷之證據等，較支持吳員經過小貨車後側時起落架
      應已落地。由起落架由車尾向後約略80公分以上，似無法
      排除吳員行經小貨車尾端而踢到小貨車落地之起落架之可
      能性，而於失足跌倒時又使左膝蓋恰撞擊凸起之人行道高
      起之水泥台階，致左髕骨骨折等情，有法務部法醫研究所
      95 年4月19日法醫所（96）醫文字第0961100114號法醫文
      書審查鑑定書1 份在卷可查。上開鑑定書雖認「告訴人所
      受之傷害，較有可能係告訴人行經小貨車尾端而踢到小貨
      車落地之起落架，而於失足跌倒時又使左膝蓋恰撞擊凸起
      之人行道高起之水泥台階」之情，惟告訴人於本院審理訊
      問時係陳稱：「我是直接摔在斑馬線上」等語，可見鑑定
      書所推測之情顯與告訴人所述不相符合；況鑑定書亦未稱
      告訴人所受之傷害，即為告訴人踢到貨車起落架所致，故
      鑑定書之內容並無法證明告訴人所受之傷害與被告有關。
    (4)綜上所述，僅有告訴人甲○○不利於被告之指訴（實則告
      訴人僅記住車牌號碼，然就被告之貨車究係如何碰撞告訴
      人是倒車撞上或是停止間告訴人自行撞上甚且被告係自何
      處、何方向出現、以及被告貨車離去時起落架置放情形等
      重要情節均未能確定並予以描述清楚），及告訴人受有傷
      害之事實，而無其他積極證據可佐證被告有何如聲請簡易
      判決處刑書所載，被告有倒車且以貨車起落架擦撞欲越過
      行人穿越道之告訴人（實則告訴人似無如檢察官所載欲越
      過行人穿越道之情，而係其自稱在斑馬線上駐足觀賞夜市
      之情）而有業務過失傷害及肇事逃逸之犯行，且告訴人甲
      ○○之陳述是否真實尚屬不明，而難使本院產生對被告有
      罪之確信，是難認被告有倒車撞擊告訴人之行為，或被告
      因卸下起落架及停車不當致使告訴人踢到被告所停放之車
      輛而受有傷害，既無法認定被告有肇事之行為，即無逃逸
      犯行之可言。
、依照刑事訴訟法第154 條第2 項規定，犯罪事實應依證據認
    定之，無證據不得認定犯罪事實，從而，本件公訴人所提出
    之證據，均無法證明被告有業務過失傷害或肇事逃逸之犯行
    ，是尚難僅憑告訴人甲○○陳述被告肇事後扶起告訴人隨即
    逃逸，及告訴人受有傷害等情，而無其他積極事證加以佐證
    之情況下，即遽指被告有業務過失傷害及肇事逃逸罪嫌，被
    告之上開辯解未撞擊告訴人及未逃逸等語，尚可採信，且與
    事實相符。綜上所述，公訴人引為被告犯罪證據之資料，均
    容有合理之懷疑性存在，致使本院無從為被告有罪之確信。
    此外，復查無其他積極事證足認被告確有聲請簡易判決處刑
    意旨所指之犯行，既不能證明被告犯罪，依照刑事訴訟法第
    301 條第1 項規定不能證明被告犯罪或其行為不罰者，應諭
    知無罪之判決，是本院自應依法諭知被告無罪之判決。
肆、依刑事訴訟法第452 條、第301 條第1 項，判決如主文。
本案經檢察官郭進昌到庭執行職務。
中    華    民    國    96    年    12    月    31    日
                  刑事第四庭審判長法  官  林秋宜
                                  法  官  劉兆菊
                                  法  官  馮俊郎
以上正本證明與原本無異。
如不服本判決應於收受本判決後10日內向本院提出上訴書狀，其
未敘述上訴理由者，並得於提起上訴後10日內向本院補提理由書
狀（均須按他造當事人之人數附繕本）「切勿逕送上級法院」。
中    華    民    國    97    年    1     月    3     日
                                  書記官  鄧雪怡


司法院資訊處製作；財團法人民間司法改革基金會備份。
